【裁判字號】    89,台非,489
【裁判日期】    891221
【裁判案由】    贓物
【裁判全文】
最高法院刑事判決                            八十九年度台非字第四八九號
    上訴人  最高法院檢察署檢察總長
    被  告  甲○○
右上訴人因被告贓物案件，對於台灣高等法院高雄分院中華民國八十八年十一月二十
三日第二審確定判決 (八十八年度上易字第二○○○號，起訴案號：台灣高雄地方法
院檢察署八十八年度偵字第九九一四號) ，認為違法，提起非常上訴，本院判決如左
：
    主  文
原判決關於罪刑部分撤銷。
甲○○收受贓物，處拘役伍拾伍日，如易科罰金，以佰元折算壹日。
    理  由
非常上訴理由稱：「按判決適用法則不當者，為違背法令，又依法應於審判期日調查
之證據而未予調查者，其判決當然為違背法令，刑事訴訟法第三百七十八條、第三百
七十九條第十款，分別定有明文，而證據雖已調查而其內容尚未明瞭者，即與未經調
查無異，如遽行判決，仍屬應於審判期日調查之證據未予調查，貴院曾以三十一年上
字第八七號著有判例，又刑法上累犯之成立要件，依刑法第四十七條規定，必須曾受
有期徒刑之執行完畢，五年以內再犯有期徒刑以上之罪者，始足當之，如二以上有期
徒刑合併執行者，假釋所定最低應執行之期間，合併計算之，且所餘刑期，亦應合併
計算，於該期間內未經撤銷假釋，其未執行之刑，始以已執行論，刑法第七十九條之
一第一項第三項、第七十九條第一項亦分別定有明文，本件被告甲○○固曾於（民國
）八十三年間因施用煙毒海洛因及麻醉藥品安非他命案件，經台灣高雄地方法院分別
判處有期徒刑三年十月、四月確定，經定應執行之刑為有期徒刑四月（諒係四年之誤
），於八十三年七月三十一日入監執行，於八十七年五月十二日執行完畢（高雄地檢
署八十四年執更岷字第二八九號執行指揮書），復於八十三年間因煙毒案件被撤銷假
釋，應執行殘刑三年十一月又四日，接續前案執行，指揮書定於八十七年五月十三日
刑期起算，九十一年四月十六日執行完畢，（高雄地檢署八十三年執更岷字第四○五
七號指揮書），前後二罪分別執行，合併計算刑期，被告雖於八十七年六月五日假釋
出獄，惟假釋期間，復於八十八年四月十二日晚上七時許，因再犯本件收受贓物罪，
為警查獲，高雄地檢署提起公訴，並報請核准撤銷假釋，有台灣高雄地方法院檢察署
刑案資料查註紀錄表、八十八年十二月三日澎監順教字第五三七四號台灣澎湖監獄報
請撤銷假釋報告表附卷可稽。依首揭說明，被告前於八十三年間所犯施用毒品及煙毒
案件被撤銷假釋二案件，其未執行之殘刑，尚有三年七月又九日，即不能認已執行完
畢，故本件被告嗣於八十八年四月十二日晚上七時許，在高雄市金獅湖風景區停車場
附近，收受『陳榮春』、及綽號『阿彬』之成年男子交付之車牌號碼ＳＱＫ－四一六
號輕型機車一輛，為他人所失竊之來路不明之贓物犯行，原判決竟認定被告甫於八十
七年五月十二日執行完畢，所犯贓物罪應成立累犯，而依累犯規定加重其刑，自有依
法應於審判期日調查之證據未予調查及判決適用法則不當之違誤，顯屬判決違背法令
，案經確定，且於被告不利，爰依刑事訴訟法第四百四十一條、第四百四十三條提起
非常上訴，以資糾正。」等語。
本院按：受有期徒刑之執行完畢，或受無期徒刑或有期徒刑一部之執行而赦免後，五
年以內再犯有期徒刑以上之罪者，方為累犯，此觀刑法第四十七條規定甚明。又刑法
第七十九條之一第一項規定：「二以上徒刑併執行者，第七十七條所定最低應執行之
期間，合併計算之。」同條第三項規定：「依第一項規定合併計算執行期間而假釋者
，前條第一項規定之期間，亦合併計算之。」則在併合執行之情形，經許其假釋出獄
者，其報請許可假釋所須最低應執行之期間，既合併計算；且假釋期間（即殘刑期間
），亦合併計算之，其期間即無從區分。從而，不論假釋出獄前所執行之期間是否已
逾其中任一罪之刑期，亦不論嗣後其假釋有無被撤銷，在假釋期間內，均應認為尚未
執行完畢。其於執行逾其中任一罪之刑期後五年內之假釋期間，再犯有期徒刑以上之
罪者，不應論以累犯。本件被告甲○○前於八十三年間因施用毒品及吸用麻醉藥品，
分別經台灣高雄地方法院判處有期徒刑三年十月、四月，應執行有期徒刑四年確定，
刑期自八十三年七月三十一日起，原應至八十七年五月十二日止；惟於八十三年間復
因撤銷另案煙毒等案件之假釋，應執行殘刑三年十一月又四日，自八十七年五月十三
日起接續執行殘刑，本應至九十一年四月十六日始執行完畢，嗣又於八十七年六月五
日假釋出獄，有台灣高雄地方法院檢察署刑案資料查註紀錄表、台灣高雄地方法院刑
案被告全國前案紀錄表及原審法院被告全國前案紀錄表在卷可稽（見偵查卷第三至十
四頁、第一審卷第四至二十五頁、原審卷第十一至二十六頁）。則被告於假釋後之八
十八年四月十二日，再犯本件收受贓物罪時，其於八十三年間因施用毒品及吸用麻醉
藥品，所處有期徒刑三年十月、四月，應執行有期徒刑四年，因與另案撤銷假釋所餘
之殘刑三年十一月又四日，併合執行，尚未執行完畢（於八十七年六月五日假釋，應
至九十一年四月十六日屆滿）。原判決撤銷第一審判決改判時，誤認為已於八十七年
五月十二日執行完畢，適用刑法第四十七條，論被告為累犯，並加重其刑，自有適用
法則不當之違法。案經確定，且不利於被告，非常上訴意旨執以指摘，洵有理由，應
由本院將原判決關於罪刑部分撤銷改判，酌情量處如主文第二項所示之刑，並諭知易
科罰金之折算標準，以資糾正。
據上論結，應依刑事訴訟法第四百四十七條第一項第一款但書，刑法第三百四十九第
一項、第四十一條，罰金罰鍰提高標準條例第一條前段、第二條，判決如主文。
中      華      民      國    八十九    年     十二     月    二十一    日
                              最高法院刑事第十一庭
                                  審判長法官  陳  炳  煌
                                        法官  陳  正  庸
                                        法官  陳  世  雄
                                        法官  吳  信  銘
                                        法官  徐  文  亮
      右正本證明與原本無異
                                              書  記  官
中      華      民      國    八十九    年     十二     月    二十六    日


司法院資訊處製作；財團法人民間司法改革基金會備份。
